【裁判字號】    99,審訴,2861
【裁判日期】    990928
【裁判案由】    毒品危害防制條例
【裁判全文】
臺灣高雄地方法院刑事判決            99年度審訴字第2861號
公  訴  人  臺灣高雄地方法院檢察署檢察官
被      告  甲○○
上列被告因違反毒品危害防制條例案件，經檢察官提起公訴（99
年度毒偵字第3999號），嗣於本院準備程序中，被告就被訴事實
為有罪之陳述，經本院告知簡式審判程序之旨，並聽取被告與公
訴人之意見後，合議庭裁定由受命法官獨任進行簡式審判程序，
判決如下：
    主  文
甲○○施用第一級毒品，累犯，處有期徒刑拾壹月。扣案之注射
針筒壹支，沒收；又施用第二級毒品，累犯，處有期徒刑陸月。
應執行有期徒刑壹年肆月。扣案之注射針筒壹支，沒收。
    事  實
一、甲○○前於民國91年間因施用毒品案件，經本院以91年度毒
    聲字第5436號裁定送觀察、勒戒後，於91年9 月27日因無繼
    續施用傾向執行完畢出所，經臺灣高雄地方法院檢察署檢察
    官以91年度毒偵字第2987號為不起訴處分確定。又於92年間
    再犯施用第一、二級毒品案件，經本院以92年度毒聲字第29
    98號裁定送觀察、勒戒後，認有繼續施用毒品之傾向，以92
    年度毒聲字第4890號裁定令入戒治處所執行強制戒治，同案
    並經檢察官提起公訴，經本院以92年度訴字第2774號分別判
    處有期徒刑7 月、3 月，應執行有期徒刑9 月確定。另因竊
    盜案件，經本院先後以92年度簡字第2252號、93年度簡字第
    3133號判決，分別判處有期徒刑5 月、3 月確定，並以95年
    度聲字第561 號裁定應執行有期徒刑7 月確定。另前因竊盜
    案件，經本院以89年度易字第4253號判處有期徒刑6 月，緩
    刑4 年，嗣經撤銷緩刑宣告，而與上開應執行刑9 月、7 月
    之罪接續執行，於95年1 月29日縮刑期滿執行完畢。詎其猶
    不知悔改，基於施用第二級毒品之犯意，於99年4 月10日上
    午9 時許，在高雄市○○路公園廁所內，以將第二級毒品甲
    基安非他命摻水置於針筒內注射之方式，施用甲基安非他命
    1 次；又基於施用第一級毒品之犯意，於同日晚上10時許，
    在同一地點，以將第一級毒品海洛因摻水置於針筒內注射之
    方式，施用海洛因1 次。嗣於同年4 月11日中午12時40分許
    ，在高雄市○○區○○路565 號前，因形跡可疑為警盤查，
    發覺其為毒品管制人口，且因毒品、竊盜案件通緝中，並當
    場在其騎乘之車號TK9-485 號普通輕型機車前置物箱內，扣
    得其所有用以施用海洛因之注射針筒壹支，經徵得其同意採
    尿送驗後，結果呈嗎啡、可待因、甲基安非他命陽性反應，
    始悉上情。
二、案經高雄縣政府警察局移送臺灣高雄地方法院檢察署檢察官
    偵查起訴。
    理  由
一、本件被告甲○○所犯均係死刑、無期徒刑、最輕本刑為3 年
    以上有期徒刑以外之罪，其於準備程序中就被訴事實為有罪
    之陳述，經本院告知簡式審判程序之旨，並聽取公訴人及被
    告意見後，合議庭裁定由受命法官獨任進行簡式審判程序，
    合先敘明。
二、上揭犯罪事實業據被告坦承不諱，且被告為警查獲後，經採
    其尿液送驗結果，呈現嗎啡、可待因、甲基安非他命陽性反
    應，有高雄市政府警察局三民二分局偵辦毒品案件尿液對照
    表、高雄市立凱旋醫院99年4 月29日轉碼編號A00000000 號
    濫用藥物尿液檢驗報告各1 份在卷可稽（見警卷第9 、11頁
    ），足見被告之任意性自白均與事實相符，得為認定被告犯
    罪之依據。是以，被告上開施用第一、二級毒品之犯行，均
    堪以認定。
三、按海洛因及甲基安非他命分別係毒品危害防制條例第2 條第
    2 項第1 款、第2 款所稱之第一、二級毒品，依法不得持有
    、施用。次按毒品危害防制條例於92年7 月9 日修正公布，
    自93年1 月9 日施行，其中第20條、第23條將施用毒品之刑
    事處遇程序，區分為「初犯」及「5 年內再犯」、「5 年後
    再犯」。依其立法理由之說明：「初犯」，經觀察、勒戒或
    強制戒治後，應為不起訴處分或不付審理之裁定；經觀察、
    勒戒或強制戒治執行完畢釋放後，「5 年內再犯」者，因其
    再犯率甚高，原實施之觀察、勒戒及強制戒治既已無法收其
    實效，爰依法追訴或裁定交付審理。至於經觀察、勒戒或強
    制戒治執行完畢釋放後，「5 年後再犯」者，前所實施之觀
    察、勒戒或強制戒治已足以遮斷其施用毒品之毒癮，為期自
    新及協助其斷除毒癮，仍適用「初犯」規定，先經觀察、勒
    戒或強制戒治之程序。從而依修正後之規定，僅限於「初犯
    」及「5 年後再犯」二種情形，始應先經觀察、勒戒或強制
    戒治程序。倘被告於5 年內已再犯，經依法追訴處罰，縱其
    第3 次（或第3 次以上）再度施用毒品之時間，在初犯經觀
    察、勒戒或強制戒治執行完畢釋放5 年以後，已不合於「5
    年後再犯」之規定，且因已於「5 年內再犯」，顯見其再犯
    率甚高，原實施觀察、勒戒或強制戒治，已無法收其實效，
    即應依該條例第10條處罰（最高法院95年度第7 次刑事庭會
    議決議參照）。查本件被告有如事實欄所載，受觀察、勒戒
    執行完畢釋放後5 年內，又於92間再犯施用第一、二級毒品
    案件，經本院以以92年度訴字第2774號判處有期徒刑7 月、
    3 月，應執行有期徒刑9 月確定之事實，有臺灣高等法院被
    告前案紀錄表1 份在卷可憑，足認其再犯率甚高，原實施觀
    察勒戒程序，顯無法遮斷其毒癮而收其實效，是被告雖係於
    上開觀察、勒戒執行完畢釋放5 年後再犯本罪，然其前次所
    犯本院92年度訴字第2274號施用毒品案件，係在上開觀察、
    勒戒執行完畢釋放後5 年內所為，而屬「5 年內再犯」之情
    形，揆諸前揭最高法院決議意旨，被告自應依該條例第10條
    之規定予以追訴處罰。從而，本件事證明確，被告涉犯毒品
    危害防制條例第10條第1 項、第2 項之罪，應堪認定。
四、核被告所為，係犯毒品危害防制條例第10條第1 項、第2 項
    之施用第一級、第二級毒品罪。其為施用而持有第一級毒品
    海洛因及第二級毒品甲基安非他命之低度行為，應為其施用
    之高度行為所吸收，均不另論罪。被告先後二次施用毒品之
    行為，犯意各別，行為互殊，應予分論併罰。又被告有如事
    實欄所載，受有期徒刑執行完畢之事實，有上開臺灣高等法
    院被告前案紀錄表在卷可參，其受徒刑之執行完畢，5 年內
    故意再犯此二件有期徒刑以上之罪，均為累犯，應各依刑法
    第47條第1 項規定，加重其刑。爰審酌被告前因違反毒品危
    害防制條例案件，經觀察、勒戒、強制戒治及刑之執行後，
    仍未能徹底戒絕毒品，再犯此二件施用毒品罪，顯見其無戒
    毒悔改之意，行為實有不該，惟念及被告於本院審理時終能
    坦承犯行，態度尚可，且其施用毒品，乃戕害一己之身體健
    康，所為尚未害及他人，及其犯罪動機、目的、所生危害等
    一切情狀，分別量處如主文所示之刑，並定其應執行之刑，
    以示懲儆。另扣案之注射針筒1 支，為被告所有供其施用海
    洛因所用之物，業據其陳明在卷（見本院卷第52頁），應依
    刑法第38條第1 項第2 款規定宣告沒收。
據上論斷，應依刑事訴訟法第299 條第1 項前段、第273 條之1
第1 項，毒品危害防制條例第10條第1 項、第2 項，刑法第11條
前段、第47條第1 項、第51條第5 款、第38條第1 項第2 款，判
決如主文。
本案經檢察官王兆琳到庭執行職務。
中    華    民    國    99    年    9    月     28    日
                      刑事第十庭     法  官  周佳佩
以上正本證明與原本無異。
如不服本判決應於收受判決後10日內向本院提出上訴書狀，並應
敘述具體理由。其未敘述上訴理由者，應於上訴期間屆滿後20日
內向本院補提理由書(均須按他造當事人之人數附繕本)「切勿逕
送上級法院」。
中    華    民    國    99    年    9     月    28    日
                                      書記官  李承悌
附錄本案論罪科刑法條：
毒品危害防制條例第10條
施用第一級毒品者，處6 月以上5 年以下有期徒刑。
施用第二級毒品者，處3 年以下有期徒刑。

司法院資訊處製作；財團法人民間司法改革基金會備份。
